臺灣高等法院刑事裁定
109年度抗字第294號
抗  告  人
即  聲請人  程坤景



上列抗告人即聲請人因聲請提審案件，不服臺灣新北地方法院中
華民國109年2月4日裁定（109年度提字第8號），提起抗告，本
院裁定如下：
    主  文
抗告駁回。
    理  由
一、原裁定意旨略以：聲請人即被逮捕拘禁人（下稱聲請人）因
    涉犯殺人案件，於民國107年10月18日經法院裁定羈押；該
    案嗣經檢察官提起公訴，由原審法院以108年度重訴字第1號
    判決聲請人犯殺人罪，判處有期徒刑18年，經上訴後，現由
    本院以108年度上訴字第1991號案件審理中，聲請人亦自107
    年10月18日起羈押及延長羈押迄今，並甫經裁定自109年1月
    24日起延長羈押2月等情，有本院被告前案紀錄表、上開起
    訴書、判決暨裁定在卷可憑，足見聲請人目前仍屬因法院裁
    定而羈押中無訛。從而，聲請人既係因法院之裁定而予以羈
    押，並非於聲請時遭法院以外之機關逮捕、拘禁，與提審法
    第1條第1項所定之提審要件不符；又其既係羈押中，顯係經
    法院裁判而剝奪人身自由，其提審之聲請於法未合，應予駁
    回等語。
二、抗告意旨略以：提審法規定經法院裁判而剝奪人身自由，「
    得」以裁定駁回提審之聲請，並不是「應」以裁定駁回提 
    審之聲請。故法院於審查羈押要件時，如未曾審查逮捕、拘
    禁之合法性，依法理，仍應由受理聲請提審之法院審查逮捕
    、拘禁是否合法。本件聲請人固曾受法院羈押裁定，然聲請
    人從未抗辯逮捕、拘禁之合法性，法院羈押裁定亦未審查合
    法與否，故原裁定駁回聲請人提審之聲請，不無疑問，請撤
    銷原裁定，發回更為裁定云云。
三、按憲法第8條第1項規定：「人民身體之自由應予保障。除現
    行犯之逮捕由法律另定外，非經司法或警察機關依法定程序
    ，不得逮捕拘禁。非由法院依法定程序，不得審問處罰。非
    依法定程序之逮捕、拘禁、審問、處罰，得拒絕之」。為保
    障人民之此項權利，我國提審法第1條第1項、第5條第1項規
    定「人民被法院以外之任何機關逮捕、拘禁時，其本人或他
    人得向逮捕、拘禁地之地方法院聲請提審。但其他法律規定
    得聲請即時由法院審查者，依其規定」、「受聲請法院，於
    繫屬後二十四小時內，應向逮捕、拘禁之機關發提審票，並
    即通知該機關之直接上級機關。但有下列情形之一者，得以
    裁定駁回之：一、經法院逮捕、拘禁。二、依其他法律規定
    得聲請即時由法院審查。三、被逮捕、拘禁人已回復自由。
    四、被逮捕、拘禁人已死亡。五、經法院裁判而剝奪人身自
    由。六、無逮捕、拘禁之事實」。是知，向法院聲請提審，
    應以聲請時是被法院以外之任何機關逮捕、拘禁，或其並非
    依法院裁判而剝奪人身自由，始得聲請提審。
四、經查，本件聲請人因涉犯殺人案件，於107年10月18日經原
    審法院依檢察官之聲請而裁定羈押，嗣經檢察官提起公訴，
    由原審法院以108年度重訴字第1號判決聲請人犯殺人罪，判
    處有期徒刑18年，經上訴後，現由本院以108年度上訴字第1
    991號案件審理中，聲請人亦經本院上開案件承審法官裁定
    自109年1月24日起延長羈押2月等情，有本院被告前案紀錄
    表暨上開判決、裁定在卷可稽，可見聲請人於109年1月30日
    聲請提審時，係因法院裁判而剝奪人身自由甚明，自與前述
    聲請提審之要件不合，原審駁回其聲請，核無違誤。抗告意
    旨執前詞指摘原裁定不當，請求撤銷原裁定，為無理由，應
    予駁回。
據上論斷，依刑事訴訟法第412條，裁定如主文。
中　　華　　民　　國　　109 　年　　3 　　月　　2 　　日
                  刑事第七庭  審判長法　官  孫惠琳
                                    法　官  連雅婷
                                    法　官  戴嘉清
以上正本證明與原本無異。                                
不得再抗告。
　　　　　　　　　　　　　　　　　　書記官  高建華
中　　華　　民　　國　　109 　年　　3 　　月　　2 　　日